【裁判字號】    99,裁,1224
【裁判日期】    990527
【裁判案由】    新型專利舉發
【裁判全文】
最  高  行  政  法  院  裁  定
                                      99年度裁字第1224號
上  訴  人  德保有限公司
代  表  人  沈昭錦
訴訟代理人  蘇文生  律師
被 上訴 人  經濟部智慧財產局
代  表  人  王美花
參  加  人  丙○○
            丁○○
            戊○○
                      號
            己○○
上列當事人間新型專利舉發事件，上訴人對於中華民國99年2月4
日智慧財產法院98年度行專訴字第103號判決，提起上訴，本院
裁定如下：
    主  文
上訴駁回。
上訴審訴訟費用由上訴人負擔。
    理  由
一、按智慧財產案件審理法未規定者，分別依民事、刑事或行政
    訴訟程序應適用之法律，又對於智慧財產法院之裁判，除法
    律別有規定外，得上訴或抗告於終審行政法院，智慧財產案
    件審理法第1條及第32條分別定有明文。而對於高等行政法
    院判決之上訴，非以其違背法令為理由，不得為之，行政訴
    訟法第242條定有明文。依同法第243條第1項規定，判決不
    適用法規或適用不當者，為違背法令；而判決有同條第2項
    所列各款情形之一者，為當然違背法令。是當事人以高等行
    政法院判決有不適用法規或適用法規不當為上訴最高行政法
    院之理由時，其上訴狀或理由書應有具體之指摘，並揭示該
    法規之條項或其內容。如以行政訴訟法第243條第2項所列各
    款情形為理由時，其上訴狀或理由書，應揭示合於該條項各
    款之事實，如未依此項方法表明者，即難認為已對高等行政
    法院判決之違背法令有具體之指摘，其上訴自難認為合法。
二、本件訴外人林宗慶前於民國82年6月29日以「隔熱浪板結構
    改良」向經濟部中央標準局（嗣於88年1月26日改制為經濟
    部智慧財產局）申請新型專利，經編為第82209064號審查，
    准予專利，並於公告期滿後，發給新型第106273號專利證書
    （下稱系爭專利），旋經申准讓與專利權予上訴人。嗣參加
    人4人於92年5月8日以系爭專利違反核准時（即83年1月21日
    修正）專利法第98條第2項規定，對之提起舉發，案經被上
    訴人審查，以94年11月11日智專三(三)06020字第094210283
    70號專利舉發審定書為「舉發不成立」之處分。參加人丙○
    ○不服，提起訴願，經經濟部95年6月28日經訴字第0950617
    1570號訴願決定書撤銷原處分，責由被上訴人另為適法之處
    分。上訴人不服，提起行政訴訟，經臺北高等行政法院以95
    年度訴字第2892號判決駁回，上訴人不服，提起上訴後復撤
    回上訴，而告確定。被上訴人重行審查期間，參加人丙○○
    於同年4月18日撤回舉發，案經被上訴人函請參加人丁○○
    、戊○○、己○○表示意見，均回覆不同意撤回舉發在案，
    被上訴人於同年8月6日，依現行專利法第12條第2項前段規
    定，為該舉發案之撤回申請應不予受理之處分，因參加人丙
    ○○逾限未提行政救濟而告確定，被上訴人即依上開訴願決
    定及臺北高等行政法院判決意旨重為審查，並以同年12月5
    日智專三(三)06001字第09720673620號專利舉發審定書為「
    舉發成立，應撤銷專利權」之處分。上訴人不服，遂提起本
    件行政訴訟。
三、本件上訴人對於原審判決上訴，主張：上訴人於原審業已主
    張前舉發案於行政救濟階段始主張之事實或提出之證據，經
    各級行政救濟機關納入實體審查，並維持原舉發不成立之處
    分，若後舉發案以前揭救濟階段始提出之同一事實、證據再
    為舉發，當有一事不再理原則之適用，而不應以原舉發審查
    時所提出者為限，是以，參加人己○○於前舉發案在訴願階
    段業已主張組合引證1及引證2為其證據方法，並先後經訴願
    機關及行政法院維持原舉發不成立之處分，而本件舉發案中
    既仍主張組合引證1及引證2，顯屬以同一事實、證據再為舉
    發，自有一事不再理原則之適用，顯有不適用專利法第108
    條準用第67條第4項規定或適用不當之違法。另原審法院對
    上開主張復未敘明不予採納之理由即遽予駁回，亦有判決不
    備理由之違法。又本件訴訟標的應係經濟部98年7月17日經
    訴字第09806115150號訴願決定，而前案即臺北高等行政法
    院95年度訴字第1892號判決之訴訟標的，則係經濟部95年6
    月28日經訴字第0950617號訴願決定，二者顯不相同，原審
    法院既以不同行政處分即屬不同訴訟標的，卻於判決中逕認
    後者為前者判決之既判力所及，自屬判決不備理由之違法等
    語；雖以該判決違背法令為由，惟核其上訴理由，係就原審
    取捨證據、認定事實之職權行使，指摘其為不當，並就原審
    已論斷者，泛言未論斷，或就原審所為論斷，泛言其論斷矛
    盾，而非具體表明合於不適用法規、適用法規不當、或行政
    訴訟法第243條第2項所列各款之情形，難認對該判決之如何
    違背法令已有具體之指摘。依首開規定及說明，應認其上訴
    為不合法。
四、據上論結，本件上訴為不合法。依行政訴訟法第249條第1項
    前段、第104條、民事訴訟法第95條、第78條，裁定如主文
    。
中    華    民    國    99    年    5     月    27    日
                    最高行政法院第六庭
                        審判長法官  吳  明  鴻
                              法官  林  茂  權
                              法官  侯  東  昇
                              法官  劉  介  中
                              法官  黃  秋  鴻

以  上  正  本  證  明  與  原  本  無  異
中    華    民    國    99    年    5     月    28    日
                              書記官  吳  玫  瑩

司法院資訊處製作；財團法人民間司法改革基金會備份。
